臺灣士林地方法院民事裁定
111年度聲再字第22號
再審聲請人  梁淑雲


再審相對人  財政部國有財產署北區分署

法定代理人  郭曉蓉
上列當事人間請求給付土地使用補償金事件，再審聲請人對於本
院中華民國111年5月31日111年度聲再字第10號確定裁定聲請再
審，本院裁定如下：
    主  文
再審之聲請及追加之訴均駁回。
再審聲請費用（含追加之訴訴訟費用）由再審聲請人負擔。
    理  由
一、按再審之訴，應於30日之不變期間內提起。前項期間，自判
    決確定時起算，判決於送達前確定者，自送達時起算；其再
    審之理由發生或知悉在後者，均自知悉時起算，民事訴訟法
    第500條第1項、第2項前段分別定有明文。又裁定已經確定
    ，而有第496條第1項或第497條之情形者，得準用再審之規
    定，聲請再審，同法第507條亦有明定。查本院111年度聲再
    字第10號裁定（下稱原確定裁定）係於民國111年6月8日送
    達再審聲請人，此有本院送達證書在卷可稽（見該卷第418
    頁），故再審聲請人於111年6月16日聲請再審，未逾30日之
    不變期間，合先敘明。
二、次按聲請人聲請再審，應依民事訴訟法第507條準用第501條
    第1項第4款規定表明再審理由，此為必須具備之程式。所謂
    表明再審理由，必須指明確定裁定有如何合於再審理由之具
    體情事，始為相當；倘僅泛言有何條款之再審事由，而無具
    體情事者，尚難謂已合法表明再審理由。如未表明再審理由
    ，法院無庸命其補正（最高法院110年度台聲字第3588號裁
    定意旨參照）。又按當事人聲請再審，聲明係對某件裁定為
    再審，但其再審訴狀理由，指摘該確定裁定以前之再審裁判
    如何違法部分，不能認係對所聲請再審裁定之再審理由，法
    院無一一論斷之必要（最高法院86年度台聲字第172號裁定
    意旨參照）。經查：
　㈠再審聲請人聲請再審意旨雖主張依民事訴訟法第32條第7款、
    第496條第1項第1、4、13款、第497條、第505條之1、第395
    條第2項、第507條規定，提起本件再審聲請，惟其中僅民事
    訴訟法第496條第1項第1、4、13款、第497條屬於法定再審
    事由，先予敘明。
　㈡而綜觀再審聲請人提出之民事再審起訴狀內容，並未具體載
    明原確定裁定有民事訴訟法第496條第1項第13款、第497條
    所定再審之情事，難謂已合法表明再審理由，依前揭最高法
    院110年度台聲字第3588號裁定意旨，此部分再審之聲請，
    自非合法。
　㈢又再審聲請人雖以其曾於97年5月2日對本院96年度簡上字第1
    號確定判決；98年3月23日對本院97年度再易字第6號確定判
    決分別提起再審之訴為由，主張其於本院110年度再易字第1
    0號再審之訴未逾5年之不變期間云云。然上開再審之訴，已
    先後經本院以97年度再易字第6號判決、98年度再易字第3號
    裁定駁回確定在案，再審聲請人既以不同事由提起再審，自
    應遵守民事訴訟法第500條所定再審期間，故原確定裁定認
    本院110年度再易字第10號以再審聲請人遲至110年4月26日
    始對本院96年度簡上字第1號、97年度再易字第6號確定判決
    提起再審之訴，已逾5年不變期間，為不合法，而裁定駁回
    再審之訴，合於民事訴訟法第500條第2項但書、第502條第1
    項之規定，再審聲請人此部分再審之聲請為無理由，予以裁
    定駁回，於法並無違背。再審聲請人據此指摘原確定裁定有
    民事訴訟法第496條第1項第1款所定適用法規顯有錯誤云云
    ，自無理由。
　㈣另原確定裁定參與審理之法官並未參與本院110年度再易字第
    10號案件之審理，核無民事訴訟法第32條第7款所定「法官
    曾參與訴訟事件之前審裁判」而應自行迴避，不得執行職務
    之情事，此業經本院調取上開卷宗核閱無誤。再審聲請人主
    張原確定裁定具有民事訴訟法第496條第1項第4款所定之再
    審事由云云，亦無理由。
　㈤因此，本件再審之聲請，部分不合法，部分無理由。至於再
    審聲請人於民事再審起訴狀內所載其他內容，均係對於原確
    定裁定之前歷次確定裁判不服之理由，依前揭最高法院86年
    度台聲字第172號裁定意旨，不能認係對原確定裁定聲請之
    再審理由，本院無一一論斷之必要，附此敘明。
三、末按再審之訴實質上為前訴訟程序之再開或續行，惟在法院
    認再審之訴為有理由前，前訴訟程序尚未再開，則不許當事
    人為訴之變更、追加、擴張應受判決事項之聲明或提起反訴
    （最高法院104年度台上字第2057號裁定意旨參照）。查本
    院既認本件再審之聲請為部分不合法，部分無理由，並未再
    開前訴訟程序，則依前揭裁定意旨，再審聲請人追加請求再
    審相對人給付新臺幣189,144元本息部分，即不合法，應併
    予駁回。
四、綜上所述，本件再審之聲請部分不合法，部分無理由，追加
    之訴為不合法，均應予駁回，爰裁定如主文。
中　　華　　民　　國　　111 　年　　 8 　　月 　 29 　日
            民事第二庭  審判長法  官   陳章榮
　　　　　　　　　　　　  　  法  官   孫曉青 
　　　　　　　　　　　　      法  官   蘇錦秀
以上正本係照原本作成。
本件裁定不得抗告。
中　　華　　民　　國　　111 　年　　 8　　 月　  29　 日
                              書記官   詹欣樺